臺灣雲林地方法院民事裁定
110年度法字第2號
聲  請  人  吳曜宗



上列聲請人聲請變更財團法人佛教台灣大慈恩譯經基金會捐助章
程事件，本院裁定如下：
    主  文
聲請駁回。
聲請程序費用由聲請人負擔。
    理  由
一、聲請意旨略以：伊為財團法人佛教台灣大慈恩譯經基金會（
    下稱佛教台灣大慈恩譯經基金會）董事長。佛教台灣大慈恩
    譯經基金會前於民國109年11月27日經內政部以台內民字第1
    090066171號函許可設立，並向鈞院辦理法人登記在案，現
    該基金會為因應會務推動之實際運作狀況，經第1屆第2次董
    事會決議將該基金會捐助章程中第22條內容予以修訂如附件
    （即修正條文對照表）所示，爰依民法第62條規定提起本件
    聲請，請求准予佛教台灣大慈恩譯經基金會捐助章程第22條
    內容變更為如附件所示云云；並提出本院109證財字第1號法
    人登記證書、佛教台灣大慈恩譯經基金會110年度第1屆第2
    次董事會議事手冊及會議紀錄、修正條文對照表、修訂前捐
    助章程、修訂後捐助章程（均影本）等件為佐。
二、按財團法人之捐助章程，應訂明法人目的、所捐財產、財團
    之組織及其管理方法（民法第60條第2 項、第62條前段）。
    其次，財團法人經設立登記後，如捐助章程所定之組織不完
    全或重要之管理方法不具備者，法院得因主管機關、檢察官
    或利害關係人之聲請，為必要之處分（同法第62條後段）。
    是依上述規定，財團法人捐助章程所定之「組織不完全」或
    「重要之管理方法不具備」時，法院僅得依《主管機關》、《
    檢察官》或《利害關係人》之聲請，為必要之處分。而上開條
    文規定之利害關係人，應不包括財團法人之捐助人及其董事
    在內，此觀諸同法第63條之規定自明（蓋第63條所規定之適
    格聲請人除主管機關、檢察官或利害關係人外，尚增列具有
    「捐助人」、「董事」等此2 類身份者）。再者，財團法人
    為他律法人，如已經登記之捐助章程所定之「組織不完全」
    或「重要之管理方法不具備」者，依民法第62條後段規定，
    應由利害關係人聲請法院為必要之處分，財團法人本身或捐
    助人不得自行修改，其董事或董事會亦不得以決議修正之【
    司法院院台廳㈠字第04290號、秘台廳㈠字第01812 號函釋
    意旨參照】。
三、經查：
  ㈠聲請人主張：其為佛教台灣大慈恩譯經基金會董事長，該基
    金會為因應會務推動之實際運作狀況，經第1屆第2次董事會
    決議將該基金會捐助章程中第22條內容予以修訂如附件所示
    ，爰聲請法院准其變更上開捐助章程之內容云云，固據其本
    院109 證財字第1號法人登記證書、佛教台灣大慈恩譯經基
    金會110年度第1屆第2次董事會會議紀錄、修正條文對照表
    、修訂前捐助章程、修訂後捐助章程等為佐。惟依民法第62
    條後段規定，得向法院聲請就已登記之捐助章程為必要處分
    者，除主管機關、檢察官外，僅以對財團法人具有利害關係
    之身份者，始能提出該項聲請；而上開條文所定之利害關係
    人，應不包括財團法人之捐助人及其董事等此2 類身份者。
    另具利害關係身份者向法院聲請就已登記之捐助章程為必要
    處分時，依上開規定及非訟事件法第61條第1 項第2 款規定
    ，並應附具資格之證明文件。而本件聲請人乃係以該基金會
    董事長之身份提出本件聲請，核與上開規定已有未合。職是
    ，本件聲請人既非前揭規定適格當事人，且若係以利害關係
    人身份提出本件聲請者，亦未據其提出利害關係之證明文件
    ，則其聲請自屬不合法，應予駁回。
  ㈡況若係捐助章程所定之組織不完全，或重要之管理方法不具
    備者，依民法第62條後段規定，亦僅得由主管機關、檢察官
    或利害關係人向法院聲請為必要之處分；至財團法人本身不
    得自行加以修改捐助章程，其董事或董事會亦不得以決議修
    正之。故本件佛教台灣大慈恩譯經基金會捐助章程修訂案若
    屬民法第62條後段所規定之財團之組織及其管理方法等事項
    ，則佛教台灣大慈恩譯經基金會其董事會自行議決將之修訂
    ，再向本院聲請准予變更如附表所示，亦與前揭規定及司法
    院函釋意旨有違，不應准許。
四、依非訟事件法第21條第1項前段，裁定如主文。
中　　華　　民　　國　　110 　年　　6 　　月　　7 　　日
                  民事第一庭    法  官  蔣得忠
以上正本係照原本作成。
如對本裁定抗告須於裁定送達後10日內向本院提出抗告狀，並應
繳納抗告費新台幣1,000元。
中　　華　　民　　國　　110 　年　　6 　　月　　7 　　日
                                書記官　鄭庭羽